【裁判字號】    98,上訴,783
【裁判日期】    980724
【裁判案由】    違反槍砲彈藥刀械管制條例
【裁判全文】
臺灣高等法院高雄分院刑事判決         98年度上訴字第783號
上  訴  人
即  被  告  甲○○
指定辯護人  義務辯護人許龍升律師
上列上訴人因違反槍砲彈藥刀械管制條例案件，不服臺灣高雄地
方法院98年度訴字第256 號中華民國98年4 月23日第一審判決（
起訴案號：臺灣高雄地方法院檢察署97年度偵字第11595 號），
提起上訴，本院判決如下：
     主  文
原判決關於非法持有附表二、三所示具殺傷力之空氣槍，非法販
賣附表三所示具殺傷力之空氣槍未遂，暨定應執行刑部分，均撤
銷。
甲○○犯非法販賣空氣槍未遂罪，處有期徒刑貳年捌月，併科罰
金新臺幣捌萬元，罰金如易服勞役，以新臺幣貳仟元折算壹日，
扣案如附表二、三所示之空氣槍伍枝均沒收。
     事  實
一、甲○○明知具有殺傷力之空氣槍，係屬槍砲彈藥刀械管制條
    例第4 條第1 項第1 款所列之管制物品，非經中央主管機關
    許可，不得持有及販賣，竟基於持有具殺傷力之空氣槍之犯
    意，未經中央主管機關許可，於民國94年間某日，在高雄市
    ○○路跳蚤市場，以新臺幣（下同）12,000元向姓名年籍不
    詳之成年人購得如附表一所示具殺傷力之空氣長槍1 枝，而
    未經許可持有之（此部分所犯非法持有空氣槍罪，業經原審
    判處有期徒刑1 年7 月，併科罰金5 萬元，罰金如易服勞役
    ，以1 千元折算1 日確定）。甲○○另於94年間某日，在雅
    虎奇摩拍賣網站上，向姓名年籍不詳之成年人，1 次購入如
    附表二、三所示具殺傷力之空氣長、短槍共5 枝，而未經許
    可持有之；嗣甲○○因家庭經濟因素，另行起意販賣空氣槍
    圖利，而基於販賣具殺傷力之空氣槍之犯意，未經中央主管
    機關許可，於97年4 月4 日，在甲○○位於高雄縣鳳山市○
    ○街62巷1 弄19之4 號住處，上網連線至露天拍賣網站上，
    同時刊登拍賣附表三編號1 、2 所示具殺傷力之空氣短槍及
    長槍各1 枝（價格分別為3,600 元及21,500元），惟尚未及
    賣出，即經警於網路巡邏發現，並循線於97年4 月16日17時
    許，在甲○○上開住處房間內當場查獲，致販賣未得逞，並
    經警扣得如附表一至三所示具殺傷力之空氣槍6 枝，甲○○
    所有供持有附表一所示空氣槍所用如附表四所示之物，及如
    附表五所示不具殺傷力之空氣槍6 枝，始悉上情。
二、案經高雄市政府警察局苓雅分局移請臺灣高雄地方法院檢察
    署檢察官偵查起訴。
    理  由
壹、程序部分：
一、按對於判決之一部上訴者，其有關係之部分，視為亦已上訴
    ，刑事訴訟法第348條第2項定有明文。
二、被告甲○○於94年間某日，在雅虎奇摩拍賣網站上，向姓名
    年籍不詳之成年人1 次購入如附表二、三所示具殺傷力之空
    氣長、短槍共5 枝，未經許可而持有，所犯非法持有空氣槍
    罪部分，業經原審判處有期徒刑1 年9 月，併科罰金10萬元
    ，罰金如易服勞役，以1 千元折算1 日，被告對此部分雖於
    上訴狀中表明不再上訴，惟此部分與被告聲明上訴之非法販
    賣空氣槍未遂罪部分，係屬「吸收關係」之實質上一罪，職
    是，依刑事訴訟法第348 條第2 項規定，此部分視為亦已上
    訴。
貳、證據能力部分：
    按傳聞法則之重要理論依據，在於傳聞證據未經當事人之反
    對詰問予以核實，乃予排斥，惟若當事人已放棄對原供述人
    之反對詰問權，於法院審判時表明同意該等傳聞證據可作為
    證據，基於證據資料愈豐富，愈有助於真實發現之理念，並
    貫徹刑事訴訟法修法加重當事人進行主義之精神，確認當事
    人對於證據能力有處分權之制度，傳聞證據經當事人同意作
    為證據，法院認為適當者，亦得為證據。另當事人於調查證
    據時，對於傳聞證據表示「沒有意見」、「對於證據調查無
    意見」，而未於言詞辯論終結前聲明異議，應視為已有將該
    等傳聞證據採為證據之同意，此刑事訴訟法第159條之5定有
    明文。檢察官、被告及辯護人於本院準備程序時已表示對於
    全案傳聞證據之證據能力均無意見，同意作為本案之證據（
    見本院卷第29頁），依刑事訴訟法第159條之5之規定，檢察
    官、被告及辯護人均已同意本案傳聞證據均有證據能力，本
    院斟酌該等證據並非非法取得，亦無證明力明顯過低之情形
    ，是該等證據，均得採為證據。
參、實體部分：
一、訊據上訴人即被告甲○○（下稱被告）對於上揭事實迭於警
    詢、偵查、原審及本院審理時均坦承不諱，並有如附表二、
    三所示之空氣槍扣案，及搜索票、搜索扣押筆錄、扣押物品
    目錄表各1份（見警卷第9頁、第13至15頁、第17至19頁）、
    高雄市政府警察局槍枝初步檢視報告表1份（含附件照片等
    ，見警卷第20至34頁）、露天拍賣網站拍賣網頁資料、申設
    人資料（見警卷第36至39頁、偵一卷第34至41頁）、扣押物
    品照片（見警卷第42至54頁）附卷可稽。又扣案如附表二、
    三所示之空氣槍經送高雄縣政府警察局鑑驗，經鑑驗人員分
    別以錐型金屬彈丸、金屬彈丸實際試射，單位面積動能均已
    逾20焦耳/平方公分，而彈丸單位面積動能達20焦耳/平方公
    尺則足以穿入人體皮肉層（日本科學警察研究所之研究結果
    參照），另殺傷力的標準為在最具威力的適當距離，以彈丸
    可穿入人體皮肉層之動能為基準（司法院秘書長81年6 月11
    日秘台廳(二)字第06985號函釋示）等情，有高雄縣政府警察
    局97年5月15日高縣警鑑字第0970078319號槍彈鑑定書1份附
    卷可憑（見原審卷一第38至48頁），是扣案如附表二、三所
    示之空氣槍共5枝確均具殺傷力無訛。綜上所述，本案事證
    已臻明確，被告犯行洵堪認定，應予依法論科。
二、檢察官起訴意旨雖認：被告係基於持有具殺傷力之改造空氣
    槍之概括犯意，陸續從94年至96年，在網路、跳蚤市場及實
    體店家購買如附表一至三所示空氣槍等語，並於論罪欄認被
    告先後持有附表一、二之空氣槍行為係構成「連續犯」。然
    查，被告非法持有空氣槍行為為繼續犯，並直至97年4 月16
    日，已在刑法廢除「連續犯」規定之後，自無「連續犯」之
    適用。又被告於偵查中雖曾供稱：從94年間陸續購進一直到
    96年，詳細日期忘記了云云（見偵卷第53頁）。惟觀被告於
    警詢中供承：我於94年間開始持有該12把改造空氣長短槍物
    品，空氣長短槍11枝（即附表二、三所示具殺傷力之空氣槍
    5 枝及附表五所示不具殺傷力之空氣槍6 枝）於雅虎奇摩拍
    賣網站上所購買，空氣長槍811 （即附表一所示空氣槍1 枝
    ）是我於94年間於高雄市○○路跳蚤市場以12,000元所購買
    等語綦詳在卷（見警卷第5 頁），且被告前於原審準備程序
    中亦供承：全數的槍枝是在93至94年間購入，之前說96年間
    買的，並非指槍枝而是其他的雜物等語在卷（見原審卷一第
    21頁背面），是本院審酌被告上開供述之內容及本案卷證資
    料，並無其他證據證明被告就附表二、三所示5 枝具殺傷力
    之空氣槍，係被告先後5 次於不同時間、地點購得而非法持
    有，自應為被告係1 次同時購入附表二、三所示5 枝具殺傷
    力空氣槍之有利認定。從而，被告應係於94年間某日，在高
    雄市○○路跳蚤市場，以12,000元向姓名年籍不詳之成年人
    購得如附表一所示具殺傷力之空氣長槍1 枝，而未經許可持
    有之；另於94年間某日，在雅虎奇摩拍賣網站上，向姓名年
    籍不詳之成年人「1 次購得」如附表二、三所示具殺傷力之
    空氣長、短槍共5 枝，而未經許可持有之，洵堪認定。職是
    ，檢察官起訴意旨認被告係基於持有具殺傷力之改造空氣槍
    之概括犯意，陸續從94年至96年，在網路、跳蚤市場及實體
    店家購買如附表一至三所示空氣槍，並認被告先後持有附表
    一、二之空氣槍行為係構成「連續犯」云云，顯有誤會，併
    予敘明。
三、按未經許可持有槍彈為繼續犯，於其終止持有之前，犯罪行
    為仍在繼續實施之中，其間法律縱有變更，但其行為既繼續
    實施至新法施行以後，自無行為後法律變更，應為新舊法比
    較之問題，而應適用其行為終止時之現行槍砲彈藥刀械管制
    條例及刑法論處（最高法院89年度台非字第186號判決意旨
    參照）。是被告未經許可持有空氣槍之行為，既係自94年間
    繼續至97年4 月16日，始因為警查獲而終止，自無行為後法
    律變更，應為新舊法比較之問題，而應適用其行為終止時之
    現行槍砲彈藥刀械管制條例及刑法論處。
四、按刑法上所謂犯罪行為之「吸收關係」，係指數犯罪行為之
    間具有高度行為、低度行為，或重行為、輕行為之關係，或
    某種犯罪行為為他罪之階段行為（或部分行為），或某種犯
    罪行為之性質或結果當然包含有他罪之成分在內等情形而言
    ；「吸收關係」之數行為間雖具有高低度等關係存在，但本
    質上仍屬於單純或實質一罪，因此，在處斷時僅論以較重或
    較高度行為之罪名，而其較輕或較低度行為之罪名已包含於
    較重或較高度行為之罪名內論擬，不另行單獨論罪（最高法
    院98年度台上字第518號判決意旨參照）。是核被告所為，
    係犯槍砲彈藥刀械管制條例第8條第5項、第1項非法販賣空
    氣槍未遂罪。被告於94年間某日，在雅虎奇摩拍賣網站上，
    向姓名年籍不詳之成年人1 次購入如附表二、三所示具殺傷
    力之空氣長、短槍共5 枝後，嗣於97年4 月4 日，在露天拍
    賣網站上拍賣附表三編號1 、2 所示具殺傷力之空氣短槍及
    長槍各1 枝，因附表二、三所示之空氣槍5 枝係被告1 次購
    入而持有，屬非法持有空氣槍單純一罪，嗣被告雖僅上網拍
    賣附表三編號1 、2 所示之空氣槍2 枝，惟被告持有附表二
    、三所示5 枝空氣槍單純一罪之低度行為，仍應為販賣附表
    三所示2 枝空氣槍未遂之高度行為所吸收，不另論罪。被告
    已著手於非法販賣空氣槍行為之實行，然未及賣出即為警查
    獲，係為未遂犯，爰依刑法第25條第2 項之規定減輕其刑。
    被告所犯非法販賣空氣槍未遂罪部分，雖係因被告家庭經濟
    壓力所致，然被告上開販賣行為，如順利完成，將造成具有
    輕微殺傷力之空氣槍流入市面，對社會造成隱藏之危險，且
    本案係屬未遂，已可依刑法第25條第2 項之規定減輕其刑，
    是被告上開犯罪情狀，就客觀而言，尚無「情輕法重，縱量
    處法定最低刑度猶屬過重」之情形，故被告及辯護人請求就
    被告所犯非法販賣空氣槍未遂罪，依刑法第59條規定酌減其
    刑，尚無理由，併予敘明。
五、原審據以論處被告此部分罪刑，固非無見。惟查，被告於94
    年間某日，在雅虎奇摩拍賣網站上，向姓名年籍不詳之成年
    人1 次購入如附表二、三所示具殺傷力之空氣長、短槍共5
    枝後，嗣於97年4 月4 日，在露天拍賣網站上拍賣附表三編
    號1 、2 所示具殺傷力之空氣短槍及長槍各1 枝，因附表二
    、三所示之空氣槍5 枝係被告1 次購入而持有，屬非法持有
    空氣槍單純一罪，嗣被告雖僅上網拍賣附表三編號1 、2 所
    示之空氣槍2 枝，惟被告持有附表二、三所示5 枝空氣槍單
    純一罪之低度行為，仍應為販賣附表三所示2 枝空氣槍未遂
    之高度行為所吸收，不另論罪等情，已如上述。原審認被告
    持有附表二、三所示5 枝空氣槍之行為，係犯槍砲彈藥刀械
    管制條例第8 條第4 項非法持有空氣槍罪，販賣附表三所示
    2 枝空氣槍之行為，係犯槍砲彈藥刀械管制條例第8 條第5
    項、第1 項之非法販賣空氣槍未遂罪，被告持有如附表三所
    示空氣槍之低度行為，應為販賣之高度行為所吸收，不另論
    罪，被告所犯非法持有空氣槍罪及非法販賣空氣槍未遂罪，
    犯意各別，行為互殊，應分論併罰云云，尚有未恰。被告上
    訴意旨認非法販賣空氣槍未遂罪量刑過重，而指摘原判決不
    當，雖無理由，惟原判決此部分既有前開可議之處，自應由
    本院將原判決關於非法持有附表二、三所示具殺傷力之空氣
    槍，非法販賣附表三所示具殺傷力之空氣槍未遂，暨定應執
    行刑部分，均予撤銷改判。
六、審酌被告上網販賣具殺傷力之空氣槍，所為誠屬非是，惟其
    係因家庭經濟因素始為此項犯行，且其未及賣出即為警查獲
    ，未造成槍枝流入市面之實際危害，其除未經許可販賣十字
    弓，經法院判處有期徒刑3月外，未有其他前科紀錄，此有
    臺灣高等法院被告前案紀錄表1份在卷可稽，復衡以被告本
    身有輕度肢障（見原審卷一第30頁），被告家中亦有重度聽
    障之子（見原審卷一第32頁），及其犯後坦承全部犯行、深
    表悔意、態度良好等一切情狀，爰酌情量處有期徒刑2 年8
    月，併科罰金8 萬元，併諭知罰金如易服勞役，以2 千元折
    算1 日之折算標準，以資懲儆。扣案如附表二、三所示具殺
    傷力之空氣槍共5 枝，均係槍砲彈藥刀械管制條例所規定禁
    止持有之違禁物，爰均依刑法第38條第1 項第1 款規定予以
    宣告沒收。扣案如附表四所示之物，均係被告所有，業據被
    告於警詢、原審審理時供承在卷（見警卷第5 頁、原審卷二
    第22頁），且係供被告非法持有附表一所示空氣槍所用之物
    ，業經原審依刑法第38條第1 項第2 款規定，於被告非法持
    有附表一所示空氣槍之主文項下宣告沒收。至於其他扣案物
    如乙炔鎖頭、零組件、M700空氣長槍彈匣1 個（為不具殺傷
    力之M700空氣槍所用）及附表五所示不具殺傷力之空氣槍6
    枝（槍枝管制編號000 0000000 、0000000000、0000000000
    、0000000000、0000000000、0000000000，詳見原審卷一第
    39、40頁），均非違禁物，且無證據證明係被告所有供本案
    犯罪所用之物，爰不予宣告沒收，均併敘明。
肆、被告於94年間某日，在高雄市○○路跳蚤市場，以12,000元
    向姓名年籍不詳之成年人購得如附表一所示具殺傷力之空氣
    長槍1 枝，未經許可而持有，所犯非法持有空氣槍罪部分，
    業經原審判處有期徒刑1 年7 月，併科罰金5 萬元，罰金如
    易服勞役，以1 千元折算1 日確定，此部分爰不另論列，併
    予敘明。
據上論結，應依刑事訴訟法第369條第1項前段、第364條、第299
條第1項前段，槍砲彈藥刀械管制條例第8條第5項、第1項，刑法
第11條前段、第25條第2項、第42條第3項、第38條第1項第1款，
判決如主文。
本案經檢察官陳國全到庭執行職務。
中    華    民    國    98    年    7     月    24    日
                  刑事第七庭    審判長法  官 莊飛宗
                                      法  官 李嘉興
                                      法  官 孫啟強
以上正本證明與原本無異。
如不服本判決應於收受本判決後10日內向本院提出上訴書狀，其
未敘述上訴理由者，並得於提起上訴後10日內向本院補提理由書
狀（均須按他造當事人之人數附繕本）「切勿逕送上級法院」。
中    華    民    國    98    年    7     月    24    日
                                      書記官 吳新貞
附錄本判決論罪科刑法條：
槍砲彈藥刀械管制條例第8條
未經許可，製造、販賣或運輸鋼筆槍、瓦斯槍、麻醉槍、獵槍、
空氣槍或第4條第1項第1款所定其他可發射金屬或子彈具有殺傷
力之各式槍砲者，處無期徒刑或5年以上有期徒刑，併科新臺幣1
千萬元以下罰金。
未經許可，轉讓、出租或出借前項所列槍枝者，處5年以上有期
徒刑，併科新臺幣1千萬元以下罰金。
意圖供自己或他人犯罪之用，而犯前二項之罪者，處無期徒刑或
7 年以上有期徒刑，併科新臺幣 1 千萬元以下罰金。
未經許可，持有、寄藏或意圖販賣而陳列第1項所列槍枝者，處3
年以上10年以下有期徒刑，併科新臺幣700萬元以下罰金。
第 1 項至第 3 項之未遂犯罰之。
附表一：
┌───┬───────────────┬──────┐
│編  號│名    稱    及    數    量    │備        註│
├───┼───────────────┼──────┤
│  1   │811空氣長槍壹枝（槍枝管制編號 │經試射，單位│
│      │：高鑑0000000000號）          │面積動能為30│
│      │                              │.20 焦耳/ 平│
│      │                              │方公分      │
└───┴───────────────┴──────┘
附表二：
┌───┬───────────────┬──────┐
│編  號│名    稱    及    數    量    │備        註│
├───┼───────────────┼──────┤
│  1   │Benjamin空氣短槍壹枝 (槍枝管制│經試射，單位│
│      │編號：高鑑0000000000號）      │面積動能為36│
│      │                              │.15 焦耳/ 平│
│      │                              │方公分      │
├───┼───────────────┼──────┤
│  2   │LB-19空氣長槍壹枝（槍枝管制編 │經試射，單位│
│      │號：高鑑0000000000號）        │面積動能為46│
│      │                              │.76 焦耳/ 平│
│      │                              │方公分      │
├───┼───────────────┼──────┤
│  3   │SHADOW640空氣長槍壹枝（槍枝管 │經試射，單位│
│      │制編號：高鑑0000000000號）    │面積動能為44│
│      │                              │.29 焦耳/ 平│
│      │                              │方公分      │
└───┴───────────────┴──────┘
附表三：
┌───┬───────────────┬──────┐
│編  號│名    稱    及    數    量    │備        註│
├───┼───────────────┼──────┤
│  1   │M84空氣短槍壹枝（槍枝管制編號 │經試射，單位│
│      │：高鑑0000000000號）          │面積動能為21│
│      │                              │.51 焦耳/ 平│
│      │                              │方公分      │
├───┼───────────────┼──────┤
│  2   │LAR1000空氣長槍壹枝（槍枝管制 │經試射，單位│
│      │編號：高鑑0000000000號）      │面積動能為93│
│      │                              │.78 焦耳/ 平│
│      │                              │方公分      │
└───┴───────────────┴──────┘
附表四：
┌───┬───────────────┬──────┐
│編  號│名    稱    及    數    量    │備        註│
├───┼───────────────┼──────┤
│  1   │CO2鋼瓶（小）肆拾枝           │發射動力    │
├───┼───────────────┼──────┤
│  2   │4.5MM銅彈拾罐                 │發射物      │
├───┼───────────────┼──────┤
│  3   │彈簧伍枝                      │槍枝射擊零件│
├───┼───────────────┼──────┤
│  4   │8MMBB彈貳罐                   │發射物      │
├───┼───────────────┼──────┤
│  5   │8MM鋼珠壹盒                   │發射物      │
├───┼───────────────┼──────┤
│  6   │4.5MM鋼珠壹罐                 │發射物      │
├───┼───────────────┼──────┤
│  7   │CO2鋼瓶（大）貳罐             │發射動力    │
├───┼───────────────┼──────┤
│  8   │4.5MM鉛質喇叭彈拾盒           │發射物      │
├───┼───────────────┼──────┤
│  9   │CO2轉接器貳組                 │銜接氣槍的動│
│      │                              │力          │
├───┼───────────────┼──────┤
│  10  │通槍條參條                    │清理槍管使用│
└───┴───────────────┴──────┘
附表五：
┌───┬───────────────┬──────┐
│編  號│名    稱    及    數    量    │備        註│
├───┼───────────────┼──────┤
│  1   │空氣長槍壹枝 (槍枝管制編號：  │經試射，單位│
│      │高鑑0000000000號）            │面積動能為4.│
│      │                              │37焦耳/平方 │
│      │                              │公分，不具殺│
│      │                              │傷力        │
├───┼───────────────┼──────┤
│  2   │空氣長槍壹枝（槍枝管制編號：  │經試射，單位│
│      │高鑑0000000000號）            │面積動能為11│
│      │                              │.85 焦耳/平 │
│      │                              │方公分，不具│
│      │                              │殺傷力      │
├───┼───────────────┼──────┤
│  3   │空氣長槍壹枝（槍枝管制編號：  │槍枝無法正常│
│      │高鑑0000000000號）            │洩放氣體，無│
│      │                              │法發射彈丸，│
│      │                              │依現狀認不具│
│      │                              │殺傷力      │
├───┼───────────────┼──────┤
│  4   │空氣長槍壹枝（槍枝管制編號：  │槍枝無法正常│
│      │高鑑0000000000號）            │洩放氣體，無│
│      │                              │法發射彈丸，│
│      │                              │依現狀認不具│
│      │                              │殺傷力      │
├───┼───────────────┼──────┤
│  5   │空氣長槍壹枝（槍枝管制編號：  │經試射，單位│
│      │高鑑0000000000號）            │面積動能為7.│
│      │                              │84焦耳/平方 │
│      │                              │公分        │
├───┼───────────────┼──────┤
│  6   │空氣長槍壹枝（槍枝管制編號：  │經試射，單位│
│      │高鑑0000000000號）            │面積動能為13│
│      │                              │.15 焦耳/平 │
│      │                              │方公分      │
└───┴───────────────┴──────┘


司法院資訊處製作；財團法人民間司法改革基金會備份。
